【裁判字號】    95,訴,175
【裁判日期】    951031
【裁判案由】    毒品危害防制條例等
【裁判全文】
臺灣桃園地方法院刑事判決               95年度訴字第175號
公  訴  人  臺灣桃園地方法院檢察署檢察官
被      告  甲○○
                    押)
選任辯護人  曾郁榮律師
上列被告因毒品危害防制條例等案件，經檢察官提起公訴（94年
度偵字第16663 號），本院判決如下：
    主  文
甲○○共同販賣第三級毒品，未遂，處有期徒刑參年，扣案第三
級毒品K 他命粉末合計驗餘淨重參拾貳點壹陸壹壹公克（淨重參
拾貳點貳貳捌壹公克，取樣零點零陸柒零公克鑑定）及上開K 他
命外包裝伍拾肆個沒收；又持有第二級毒品，處有期徒刑壹年，
扣案第二級毒品大麻煙草驗餘淨重壹佰玖拾參點陸伍公克均沒收
銷燬，上開大麻外包裝壹枚沒收；又未經許可，寄藏手槍，處有
期徒刑伍年貳月，併科罰金新臺幣陸萬元，罰金如易服勞役，以
參佰元（即新臺幣玖佰元）折算壹日，扣案九釐米制式手槍壹支
（槍枝管制編號0000000000號）、點二五制式子彈壹
顆、九釐米制式子彈陸顆（扣案拾伍顆，試射玖顆鑑定用罄）、
土造子彈壹顆（扣案貳顆，試射壹顆鑑定用罄）均沒收。應執行
有期徒刑捌年拾月，併科罰金新臺幣陸萬元，罰金如易服勞役，
以參佰元（即新臺幣玖佰元）折算壹日，扣案第二級毒品大麻煙
草驗餘淨重壹佰玖拾參點陸伍公克沒收銷燬，扣案第三級毒品K
他命粉末合計驗餘淨重參拾貳點壹陸壹壹公克（淨重參拾貳點貳
貳捌壹公克，取樣零點零陸柒零公克鑑定）、上開K 他命外包裝
伍拾肆個、上開大麻外包裝壹枚、九釐米制式手槍壹支（槍枝管
制編號0000000000號）、點二五制式子彈壹顆、九釐
米制式子彈陸顆（扣案拾伍顆，試射玖顆鑑定用罄）、土造子彈
壹顆（扣案貳顆，試射壹顆鑑定用罄）均沒收。
    事  實
一、(一)甲○○明知愷他命（下稱K 他命）屬毒品危害防制條例第
      2 條第2 項第3 款之第三級毒品，竟與綽號阿洲之乙○○
      （另由檢察官偵查）共同基於販賣第三級毒品以營利之犯
      意聯絡，於民國94年9 月14日，在桃園縣桃園市○○路上
      ，由乙○○將其於不詳時間向不詳人士以不明方式取得之
      第三級毒品K 他命交付予甲○○，甲○○取得K 他命後即
      分裝為54小包（K 他命合計淨重32.2281 公克，取樣0.06
      70公克鑑定用罄，合計淨重餘32.1611 公克），欲以每包
      新臺幣（下同）800 至1000元之價格販售他人施用，惟尚
      未販售予他人即為警查獲（查獲情形詳後述）。
    (二)甲○○明知大麻係屬毒品危害防制條例第2 條第2 項第2
      款之第二級毒品，於94年9 月上旬某日，在桃園縣境內麗
      星花園汽車旅館內，乙○○另行交付第二級毒品大麻煙草
      1 包（大麻驗餘淨重193.65公克，空包裝重31.75 公克）
      予甲○○後，甲○○即未經許可而持有之。
    (三)甲○○明知乙○○所持有SIG SAUER 廠製P226型9 釐米手
      槍（槍枝管制編號為0000000000號）1 把（含彈匣）、9
      釐米子彈15顆、土造子彈2 顆、點25制式子彈1 顆等物，
      為具有殺傷力之手槍及子彈，竟基於未經許可寄藏手槍之
      犯意及基於未經許可寄藏子彈之概括犯意，先於94年9 月
      上旬某日，在甲○○桃園縣桃園市○○路569 號12樓之1
      住處內，乙○○將具有殺傷力之9 釐米子彈9 顆、非屬槍
      砲主要組成零件之紅外線瞄準器1 組等物交給甲○○保管
      藏放，又於94年9 月13日、14日內某時，在甲○○住處外
      之路邊，乙○○再將SIG SAUER 廠製P226型9 釐米手槍（
      槍枝管制編號為0000000000號）1 把（含彈匣）、9 釐米
      子彈6 顆、土造子彈2 顆、點25制式子彈1 顆放置在甲○○所使用之4308-HK 號自用小客車後車廂內，交由甲○○
      保管藏放。嗣於94年9 月15日晚上6 時45分許，為警接獲
      線報，在桃園縣桃園市○○路569 號前查獲甲○○，並在
      甲○○所駕駛車號為4308-HK 號自用小客車後車廂內，起
      獲SIG SA UER廠製P226型9 釐米制式手槍（槍枝管制編號
      0000000000號）1 把（含彈匣）、9MM 制式子彈6 顆、土
      造子彈2 顆、點25子彈制式子彈1 顆、在車內取出第二級
      毒品大麻煙草1 包（大麻驗餘淨重193.65公克，空包裝重
      31.75 公克）、磅秤1 臺、甲○○使用之0000000000號行
      動電話1 支，甲○○並同意警員前往其位在桃園縣桃園市
      ○○路56 9號12樓之1 住處搜索，起出9 釐米制式子彈9
      顆、非屬槍砲主要組成零件之紅外線瞄準器1 組；又同意
      警員在丁○○所有、甲○○當日使用之車號為2302-KR 自
      用小客車內搜索，於車內甲○○所放置之背包內，起出第
      三級毒品K 他命54小包（K 他命合計淨重32.2281 公克，
      取樣0.06 70 公克鑑定用罄，合計淨重餘32.1611 公克）
      、現金4 千3 百元、行動電話（不含SIM 卡）1 支等物。
二、案經桃園縣政府警察局桃園分局報請臺灣桃園地方法院檢察
    署檢察官偵查起訴。
    理  由
一、(一)證人丁○○於警詢中所為之證言，對於被告甲○○而言，
    雖屬審判外之陳述，惟按當事人、代理人或辯護人於法院調
    查證據時，知有第159 條第1 項不得為證據之情形，而未於
    言詞辯論終結前聲明異議者，視為有前項之同意，刑事訴訟
    法第159 條之5 第2 項定有明文。是證人丁○○警詢中所為
    之證詞未經公訴人及被告於本院言詞辯論終結前聲明異議，
    並經本院審酌上開證詞認為適當，自均得採為證據。(二)至於
    被告於本院審理中稱：伊在警局製作筆錄前有警察來要伊把
    案子自己擔下來，不要講到乙○○，但是製作筆錄的警察要
    伊照實講，伊才把乙○○講出來等情，參酌證人即為被告製
    作警詢筆錄之警員丙○○於本院審理中證稱：在製作筆錄前
    有其他警察同仁與被告接觸，伊沒有全程陪在旁邊，但伊有
    跟被告說要老實講等語（本院卷第102 頁），則被告上開所
    述有警員要伊將案子自己擔下來等情即非無可能，惟縱使被
    告於製作筆錄前受其他警員告知上情，然被告既已於警詢中
    供出乙○○所涉犯行，且被告製作警詢筆錄時，亦有辯護人
    簡啟煜律師在場維護被告權利，實難認被告於警詢筆錄中之
    自白係出自於不正方法所致，自有證據能力，核先敘明。
二、訊據被告甲○○矢口否認上開犯行，並辯稱：伊所查獲的k
    他命及大麻均係乙○○在94年9 月間，分別在桃園縣桃園市
    ○○路上、麗星花園賓館給伊的，並叫伊去賣，但伊不敢賣
    ，所以都是自己掏錢給乙○○，部分毒品伊施用掉了，而槍
    及子彈部分，係94年9 月上旬某日，乙○○自己把裝有子彈
    、紅外線瞄準器等東西之袋子帶到伊桃園縣桃園市○○路56
    9 號12樓之1 住處內，之後跟伊說袋子先放在伊住處，而94
    年9 月13日、14日內某時，乙○○又將裝有手槍、子彈的袋
    子放到伊所使用之4308-HK 號自用小客車後車廂內，伊都沒
    有打開袋子看，是警察到伊住處及汽車內搜索時，伊才知道
    乙○○有放槍、彈在伊這裡云云。
    經查：
  (一)被告販賣K他命未遂部分：
    被告甲○○於94年9 月15日夜間6 時45分許為警查獲時，在
    被告女友丁○○所有而當日由被告所使用之車號為2302-KR
    號自用小客車內被告放置之背包內，起出疑似第三級毒品K
    他命54小包（K 他命合計淨重32.2281 公克）等情，業經被
    告於本院審理中所坦承不諱，並經丁○○於警詢中證述明確
    （偵卷第18、19頁），復有桃園縣政府警察局搜索扣押筆錄
    （偵卷第38至41頁）、扣案疑似K 他命之粉末共54小包可稽
    ，而上開粉末經送鑑定後，確屬第三級毒品K 他命無訛（K
    他命合計淨重32.2281 公克，取樣0.0670公克鑑定用罄，合
    計淨重餘32.1611 公克），有憲兵司令部刑事鑑識中心94年
    11月25日（94）安鑑字第02680 號鑑驗通知書1 件（偵卷第
    124 頁）。被告雖於本院審理中矢口否認有何販賣第三級毒
    品之情，並辯稱：乙○○交給伊的K 他命是伊自己買的，要
    留下來自己用的云云，惟被告既於警詢中明確坦承K 他命係
    乙○○於94年9 月14日在桃園縣桃園市○○路上拿給伊的，
    要伊販賣，並要伊等K 他命賣出後，再拿新臺幣（下同）6
    萬元給乙○○，扣案分裝好的K 他命54包係伊分裝完畢準備
    販賣的，伊都是以800 元至1000元的代價賣給桃園市天地無
    限舞廳的舞客等語（偵卷第10至16頁），並進而在94年9 月
    16日經檢察官訊問後坦承：伊有在94年9 月15日下午3 時許
    將K 他命4 小包以4000元之代價賣給綽號「小偉」之友人等
    語（偵卷第25頁），雖被告於本院審理中稱：伊在警詢中所
    述販賣第三級毒品K 他命之情是警察要伊這麼說的，實際上
    伊並沒有販賣云云，惟查，被告於警詢中自白並非出自於警
    員不正方式詢問所致，已如前所述，而被告於製作警詢筆錄
    過程中，有辯護律師全程陪同在場維護被告權利，有其警詢
    筆錄及刑事委任狀各1 份在卷可稽（偵卷第10頁、第20頁）
    ，被告辯稱其是照警察的指示所講云云，實屬有疑，且當時
    製作警詢筆錄之桃園縣政府警察局桃園分局警員丙○○於本
    院審理中證稱：伊在製作警詢筆錄時，被告有坦承販賣K 他
    命，也有提到K 他命1 公克可以賣多少錢，但被告不知道獲
    利多少等語（本院卷第97至105 頁），而被告於94年9 月16
    日檢察官訊問時，亦坦承有販賣第三級毒品K 他命之情形，
    核與其警詢之供述相符，顯非如被告所辯其於警詢中自白不
    具真實性，足認被告於警詢中所述較其在本院中所辯較為可
    採。至於證人乙○○雖於本院審理中證稱：沒有跟被告一起
    販賣毒品，也沒有拿過K 他命、大麻或槍、彈給被告等語（
    本院卷第266 、267 頁），惟被告既於本院審理中多次表示
    在製作警詢筆錄之前曾有警員要伊自己擔下來，不要供出乙○○等情，且曾怕受到騷擾而要求於羈押期間禁止接見通信
    （本院卷第10頁），而乙○○先於本院審理中證述表示不太
    認識被告，也不記得於何處見過被告（本院卷第265 頁），
    於被告聲請傳喚友人戊○○於本院審理中證稱曾於工作地點
    看過乙○○與被告同時在場之情後，乙○○始改口稱：當時
    是去找朋友「芭樂」，而不是去找被告等語（本院95年10月
    18 日 審判筆錄第8 、9 頁），前後所述矛盾，若非確有其
    事，乙○○何需於第一次於本院作證時撇清與被告之關係，
    可認被告所述K 他命係乙○○所提供一節與事實無違。是被
    告既於警詢、第1 次為檢察官訊問時坦承K 他命係乙○○所
    提供並要被告去販賣予他人後，再將所得其中6 萬元交給乙○○，顯見2 人係基於共同販賣第3 級毒品K 他命之犯意聯
    絡，由乙○○提供毒品來源，由被告尋找買主，將來販賣所
    得由乙○○分得6 萬元，其餘由被告所得之分工分酬方式，
    至為明確。而就被告於警詢、偵查所坦承曾出售K 他命予舞
    廳之舞客及小偉一節，僅有被告於警詢、94年9 月16日為檢
    察官所訊問中之自白，被告其後於本院審理中翻異前詞，改
    稱並無此事，此外又無販毒帳冊或其餘證人指證被告確實有
    將K 他命販售予舞客、小偉等人之情，此部分僅有被告單一
    之自白，並無其他積極證據可資佐證，難認被告確實已將K
    他命售予他人。而被告與乙○○既有共同販賣K 他命之意思
    ，由乙○○將其於不詳時間向他人取得K 他命後交付予被告
    ，惟並無證據可資認定乙○○取得K 他命之方式係基於營利
    之意思向他人購買取得K 他命，而得認其販賣K 他命之行為
    既遂，且被告既將乙○○向不詳人士以不明方式取得之K 他
    命分裝成54小包以便利販賣他人，並將之攜帶於車上伺機販
    賣，顯已著手於販賣第三級毒品K 他命之行為，故被告與乙○○共同販賣第三級毒品K 他命，尚未賣出即為警查獲之販
    賣未遂犯行實屬明確。
  (二)被告持有大麻部分：
    訊據被告對於為警查獲之時，在其所駕駛車號為4308-HK 號
    自用小客車內查獲由乙○○交付的第二級毒品大麻煙草1 包
    ，而未經主管機關許可持有等情，為被告所坦承不諱，並有
    桃園縣政府警察局桃園分局搜索扣押筆錄1 份（偵卷第29
    至32頁）、而扣案大麻煙草1 包經法務部調查局鑑定後，確
    實含有第二級毒品大麻成分（大麻驗餘淨重193.65公克，空
    包裝重31.75 公克），有法務部調查局調科壹字第08001017
    1 號鑑定書在卷可參（偵卷第133 頁），雖證人乙○○於本
    院審理中證稱：並沒有交付大麻給被告等情，惟證人乙○○
    所述並非可採，已如前所述，故此部分被告未經許可持有乙○○所交付之大麻之犯行，亦臻明確。
  (三)被告未經許可寄藏手槍、子彈部分：
    被告於94年9 月15日晚上6 時45分許，在桃園縣桃園市○○
    路569 號前為警查獲時，在被告所使用車號為4308-HK 號自
    用小客車後車廂內起獲槍枝管制編號0000000000號之手槍1
    把（含彈匣）、子彈共9 顆，嗣經被告同意前往被告桃園縣
    桃園市○○路569 號12樓之1 住處搜索，再起出子彈9 顆、
    紅外線瞄準器1 組之情，除據被告坦承不諱外，亦有桃園縣
    政府警察局搜索扣押筆錄2 份（偵卷第29至37頁）及上開扣
    案物品佐參，槍枝管制編號0000000000號之手槍1 把及子彈
    共18顆經內政部警政署刑事警察局鑑定後，槍枝管制編號00
    00000000號之手槍1 把係德國SIG SAUER 廠製P226型9 釐米
    制式半自動手槍，機械性能良好，可擊發同口徑制式子彈，
    認具殺傷力；子彈17顆其中15顆係口徑9 釐米制式子彈，採
    樣9 顆試射，可擊發，認具殺傷力；子彈17顆中其中2 顆係
    土造子彈，採樣1 顆試射，可擊發，認具殺傷力；另1 顆子
    彈係口徑0.25吋制式子彈，認具殺傷力，有內政部警政署刑
    事警察局刑鑑字第0940143974號槍彈鑑定書在卷可稽（偵卷
    第89至93頁），足認所扣案之手槍、子彈均具有殺傷力無訛
    。至於被告於本院審理中固然坦承乙○○於94年9 月上旬某
    日，在被告桃園縣桃園市○○路569 號12樓之1 住處內，將
    具有殺傷力之9 釐米子彈9 顆放置被告住處內，又於94年9
    月13日、14日內某時，在被告住處外之路邊，乙○○再將SI
    G SAUER 廠製P226型9 釐米手槍（槍枝管制編號為00000000
    00號）1 把（含彈匣）、9 釐米子彈6 顆、土造子彈2 顆、
    點25制式子彈1 顆放置在被告所使用之4308 -HK號自用小客
    車後車廂內等情，惟辯稱上開物品均由乙○○裝在包包中，
    伊並沒有打開看，也不知道包包內容物為何，係警員查獲後
    ，伊才知道有這些東西云云，惟查，被告於警詢中已坦承上
    開槍、彈係由乙○○於前揭時、地所寄放等情，又無證據可
    認被告警詢中自白係出自於非任意性或不具真實性，已如前
    所述，而為被告製作警詢筆錄之警員丙○○於本院審理中亦
    證稱：警方在被告車上查到毒品、槍、彈後，警方問被告家
    裡是否還有違禁品，被告說還有子彈在家裡，故又協同警方
    到被告住處去，被告有提到查獲的槍、彈都是乙○○寄放的
    ，乙○○過幾天會來拿等語（本院卷第101 至105 頁），再
    參酌上開物品均放置在被告使用車輛之後車廂或家中，而制
    式手槍市價不斐，且有殺傷力之槍、彈均為違禁物品，乙○○自不可能任意放置被告車上或家中而未告知被告上情，顯
    認被告此部分所辯，均為臨訟卸責之詞，難以採信。又證人
    乙○○雖否認有交付被告寄藏扣案之槍、彈，惟被告既於本
    院審理中多次表示在製作警詢筆錄之前曾有警員要伊自己擔
    下來，不要供出乙○○等情，且曾怕受到騷擾而要求於羈押
    期間禁止接見通信（本院卷第10頁），而乙○○先於本院審
    理中表示不太認識被告，也不記得於何處見過被告（本院卷
    第26 5頁），於被告友人戊○○於本院審理中證稱曾於工作
    地點看過乙○○與被告同時在場之情後，乙○○始稱：當時
    是去找朋友「芭樂」，而不是去找被告等語（本院95年10月
    18日審判筆錄第8 、9 頁），前後所稱有所矛盾，且乙○○
    曾有槍砲彈藥刀械管制條例之前案紀錄，有臺灣高等法院全
    國前案簡列表可參（本院卷），益徵被告於警詢中所供承槍
    、彈均為乙○○所寄放之情與事實無違。綜上所述，被告為
    乙○○寄藏扣案之制式手槍及具有殺傷力之子彈之犯行明確
    ，應依法論科。
三、
  (一)按行為後法律有變更者，適用行為時之法律，但行為後之法
    律有利於行為人者，適用最有利於行為人之法律，95年7 月
    1 日修正施行後之刑法第2 條第1 項定有明文。刑法修正之
    比較新舊法，應就罪刑有關之共犯、未遂犯、想像競合犯、
    牽連犯、連續犯、結合犯，以及累犯加重、自首減輕暨其他
    法定加減原因（如身分加減）與加減例等一切情形，綜其全
    部罪刑之結果而為比較，最高法院95年5 月23日95年度第8
    次刑庭會議決議可資參照。(1)被告甲○○行為後，刑法第28
    條共犯之規定業經修正，94年2 月2 日修正公布、95年7 月
    1 日施行前之規定為：「二人以上共同實施犯罪之行為者，
    皆為正犯。」，修正施行後之規定則為：「二人以上共同實
    行犯罪之行為者，皆為正犯。」，揆諸本條之修正理由係為
    釐清陰謀共同正犯、預備共同正犯、共謀共同正犯是否合乎
    本條規定之正犯要件而為之修正，自屬法律變更。(2)被告行
    為後，刑法業已於94年1 月7 日修正刪除第56條連續犯之規
    定，並於同年2 月2 日公布，95年7 月1 日施行，此修正雖
    非犯罪構成要件之變更，但顯已影響行為人刑罰之法律效果
    ，自屬法律變更。(3)又被告行為後，刑法第26條前段關於未
    遂犯處罰減輕之規定，已於94年1 月7 日修正移列於新刑法
    第25條第2 項後段，並於95年7 月1 日施行，自屬法律變更
    ，惟被告所為販賣第三級毒品行為不論依新舊刑法規定均成
    立未遂犯且均得減輕其刑。(4)另查被告行為後，刑法第51條
    第5 款規定業已於94年1 月7 日修正為「宣告多數有期徒刑
    者，於各刑中之最長期以上，各刑合併之刑期以下，定其刑
    期。但不得逾三十年。」，並於94年2 月2 日公布，95年7
    月1 日施行，此修正係屬科刑範圍事項之變更，修正後之規
    定業已延長定執行之刑期期間，自以舊法所定定執行刑規定
    較有利於被告。(5)被告行為後，刑法有關罰金刑最低度及易
    服勞役之折算標準有所變更，修正前刑法第33條第5 款原規
    定：「罰金：1 元以上。」，修正後則規定：「罰金：新臺
    幣1 千元以上，以百元計算之。」，依修正後之法律，本件
    所得科處之罰金刑最低為新臺幣1 千元，惟如依行為時之刑
    罰法律，即修正前刑法第33條第5 款規定之罰金最低額為銀
    元1 元即新臺幣3 元；另修正前刑法第42條第2 項前段規定
    ：「易服勞役以1 元以上3 元以下折算1 日。」，修正前罰
    金罰鍰提高標準條例第2 條前段規定：「依刑法第41條易科
    罰金或第42條第2 項易服勞役者，均就其原定數額提高為1
    百倍折算1 日。」，是被告行為時之易服勞役之折算標準，
    應以銀元3 百元即新臺幣9 百元折算1 日，惟95年7 月1 日
    修正公布施行之刑法第42條第3 項前段規定：「易服勞役以
    新臺幣1 千元、2 千元或3 千元折算1 日。」。本件被告雖
    依修正前刑法第33條第5 款規定，其法定得予科處之罰金刑
    最低額度較低，但因本件未對被告併科予罰金最低刑（詳後
    述），對被告不生實質之影響，而依修正後刑法第42條第3
    項前段規定，其易服勞役之折算標準較高，自對被告較為有
    利。(6)故整體綜合比較之結果，新法並非較有利於被告，仍
    應以被告行為時即舊法之規定，為本案適用法律之依據。
  (二)K 他命及大麻分別屬毒品危害防制條例第2 條第2 項第3 款
    之第三級毒品及第2 款之第二級毒品；又槍砲彈藥刀械管制
    條例第4 條第1 項第1 款、第2 款規定「本條例所稱槍砲、
    彈藥、刀械如下：一、槍砲：指火砲、肩射武器、機關槍、
    衝鋒槍、卡柄槍、自動步槍、普通步槍、馬槍、手槍、鋼筆
    槍、瓦斯槍、麻醉槍、獵槍、空氣槍、魚槍及其他可發射金
    屬或子彈具有殺傷力之各式槍砲。二、彈藥：指前款各式槍
    砲所使用之砲彈、子彈及其他具有殺傷力或破壞性之各類炸
    彈、爆裂物。」。核被告甲○○所為犯罪事實(一)，係基於販
    賣第三級毒品之犯意並著手於販賣行為之實施，惟尚未販出
    即為警查獲，係犯毒品危害防制條例第4 條第6 項、第3 項
    之販賣第三級毒品未遂罪，被告所為犯罪事實(二)，係犯毒品
    危害防制條例第11條第2 項持有第二級毒品罪。被告所為犯
    罪事實(三)，係犯槍砲彈藥刀械管制條例第7 條第4 項之未經
    許可寄藏手槍罪及第12條第4 項未經許可寄藏子彈罪。被告
    所為犯罪事實(一)，其持有第三級毒品k 他命行為，為販賣之
    高度行為所吸收，不另論罪；被告受乙○○委託代為保管寄
    藏手槍、子彈，其保管之本身所為之持有，既係寄藏之當然
    結果，法律上自宜僅就寄藏行為為包括之評價，不另就持有
    予以論罪。起訴意旨認被告所為犯罪事實(二)，係犯販賣第二
    級毒品罪，尚有誤會（詳後述），惟基本事實同一，起訴法
    條應予變更為持有第二級毒品罪。被告與乙○○就犯罪事實
    (一)部分，具有犯意聯絡及行為分擔，為共同正犯。被告先後
    2 次受乙○○委託保管寄藏子彈行為，時間緊接，方法類似
    ，所犯係構成要件相同之罪，顯係基於概括犯意為之，應依
    修正前刑法第56條之連續犯規定論以第12條第4 項未經許可
    寄藏子彈罪一罪，並加重其刑。被告以一寄藏行為同時觸犯
    上開寄藏手槍罪及寄藏子彈罪，為想像競合犯，應依刑法第
    55 條 之規定，從較重之未經許可寄藏手槍罪處斷。被告所
    犯販賣第三級毒品未遂罪、持有第二級毒品罪、未經許可寄
    藏手槍罪間，均犯意各別，罪名不同，應予分論併罰之。又
    公訴人於本院審理中，認被告犯罪事實(三)，係犯未經許可持
    有手槍罪及未經許可持有子彈罪，並更正起訴之法條（本院
    卷第187 頁），尚有未洽，應予更正為未經許可寄藏手槍罪
    及未經許可寄藏子彈罪（按「寄藏」行為本身具有「持有」
    之性質，二者基本社會事實相同，且起訴法條同一，尚無庸
    變更起訴法條），又起訴意旨認被告犯罪事實(一)係犯販賣第
    三級毒品既遂罪，惟並無充分證據認被告販賣第三級毒品業
    已既遂，僅能論以未遂罪名，已如前所述，惟販賣第三級毒
    品既遂與未遂僅犯罪狀態不同，其二者基本社會事實相同，
    起訴法條又屬同一，尚無庸變更起訴法條，附此敘明。被告
    所犯持有第二級毒品罪，依毒品危害防制條例第11條第4 項
    定有持有毒品達一定數量者，加重其刑至2 分之1 之規定，
    行政院依據毒品危害防制條例第8 條第6 項、第11條第4 項
    規定所訂定，於93年1 月7 日公布，同年月9 日生效之轉讓
    持有毒品加重其刑之數量標準第2 條第2 款所定，持有第二
    級毒品淨重10公克以上之標準者，應依上開毒品危害防制條
    第11條第4 項之規定，加重其刑至二分之一，本案扣得之大
    麻煙草驗餘淨重193.65公克，顯高於上開加重標準之數額，
    被告所犯持有第二級毒品罪應依法加重其刑。被告所犯販賣
    第三級毒品未遂罪，應依修正前刑法第26條前段規定，按既
    遂犯之刑度減輕其刑。又按「犯本條例之罪，於偵查或審判
    中自白，並供述全部槍砲、彈藥、刀械之來源及去向，因而
    查獲或因而防止重大危害治安事件之發生者，減輕或免除其
    刑。拒絕供述或供述不實者，得加重其刑至三分之一。」，
    槍砲彈藥刀械管制條例第18條第4 項定有明文，被告於警詢
    、偵查中已明確供承其所查獲之手槍、子彈均係乙○○所寄
    放，並明確供出乙○○之姓名、年籍資料，本院因而據以傳
    喚乙○○到庭作證，雖乙○○於本院審理中否認將手槍、子
    彈交被告寄藏，惟被告既已於警詢中坦承扣案手槍、子彈為
    乙○○所寄放，並因而查獲，被告所犯未經許可寄藏手槍罪
    、未經許可寄藏子彈罪，自應依上開規定減輕其刑，寄藏子
    彈罪部分並先加後減之。爰審酌被告正值青年，即為上開重
    大罪行，惡性重大，且犯罪後飾詞狡辯，並辯稱行為時智能
    不足等情狀要求精神鑑定，徒浪費司法資源，其犯罪後態度
    惡劣，惟念其年紀尚輕，寄藏槍枝、子彈及持有、販賣毒品
    之數量，既其智識程度、平日素行、犯罪所生之危害等一切
    情狀，分別量處如主文所示之刑，並定應執行之刑，另就併
    科罰金刑部分，定易服勞役之折算標準示懲。
  (三)扣案第二級毒品大麻煙草驗餘淨重193.65公克，應依毒品危
    害防制條例第18條第1 項前段沒收銷燬之；按毒品危害防制
    條例第2 條第2 項規定，毒品依其成癮性、濫用性及對社會
    危害性分為4 級，並就製造、運輸、販賣、意圖販賣而持有
    、以非法方法使人施用、引誘他人施用及轉讓等不同品項毒
    品之行為，分別定其處罰。至施用或持有第三、四級毒品，
    因其可罰性較低，故予除罪化，僅就施用及持有第一、二級
    毒品科以刑罰。惟鑑於第三、四級毒品均係管制藥品，特於
    同條例第11條之1 明定無正當理由，不得擅自持有；第18條
    第1 項後段復規定查獲之第三、四級毒品，無正當理由而擅
    自持有者，沒入銷燬之。從而，依同條例第18條第1 項後段
    應沒入銷燬之毒品，專指查獲之施用、持有第三、四級毒品
    而言；倘係查獲之製造、運輸、販賣、意圖販賣而持有、以
    非法方法使人施用、引誘他人施用或轉讓之第三、四級毒品
    ，既屬同條例相關法條明文規定處罰之犯罪行為，即非該條
    項應沒入銷燬之範圍。又同條例第19條第1 項所定「供犯罪
    所用或因犯罪所得之物」，係指犯第4 條至第9 條、第12條
    、第13條或第14條第1 項、第2 項之罪所用或所得之物，不
    包括毒品本身在內，自不得為第三、四級毒品之沒收依據（
    以犯第4 條第3 項販賣第三級毒品罪為例，其供犯罪所用之
    物，當指「供販賣第三級毒品所用之物」而言；第三級毒品
    本身為販賣之標的，為遂行販賣該毒品使用之物，始屬「供
    犯罪《犯第4 條第3 項之販賣第三級毒品罪》所用之物」，
    其理至明）。同條例對於查獲之製造、運輸、販賣、意圖販
    賣而持有、以非法方法使人施用、引誘他人施用及轉讓第三
    、四級毒品之沒收，並無特別規定，如其行為已構成犯罪，
    則該毒品即屬不受法律保護之違禁物，應回歸刑法之適用，
    最高法院95年臺上字第911 號判決意旨參照，故扣案第三級
    毒品K 他命粉末合計驗餘淨重32.1611 公克（淨重32.2281
    公克，取樣0.0670公克鑑定）被告既係因販賣而持有，應依
    修正前刑法第38條第1 項第1 款諭知沒收；上開k 他命外包
    裝54枚，係用以分裝k 他命便利販賣及防止毒品裸露潮濕所
    用之物，而大麻外包裝1 枚亦係便於持有防止大麻裸露潮濕
    所用之物，應分別依毒品危害防制條例第19條第1 項前段、
    修正前刑法第38條第1 項第2 款諭知沒收。扣案9 釐米制式
    手槍1 支（槍枝管制編號0000000000號，含彈匣1 個）、點
    25制式子彈1 顆、9 釐米制式子彈6 顆（扣案15顆，試射9
    顆鑑定用罄）、土造子彈1 顆（扣案2 顆，試射1 顆鑑定用
    罄），為違禁物，應依修正前刑法第38條第1 項第1 款之規
    定，不論是否屬於被告所有，均宣告沒收；至於為鑑定而試
    射之子彈，因實際試射後已不具殺傷力，所餘彈殼又非供犯
    罪所用或犯罪所得之物，而被告其餘扣案物品，均難認定確
    與被告本件犯罪相關或為被告所有之物，故均不依法宣告沒
    收，附此敘明。
四、公訴意旨另認被告與乙○○基於共同販賣第二級毒品大麻之
    犯意聯絡，由乙○○提供毒品，由被告出面，在桃園縣桃園
    市○○路366 號6 樓之天地無限舞廳、桃園市○○路60號3
    樓之A GO GO 舞廳內，以第二級毒品大麻每盎斯4 千元之價
    格，向前往該舞廳之不特定舞客即某綽號阿偉等真實姓名年
    籍不詳男子兜售，得款2 人朋分花用；又乙○○於94年9 月
    中旬某日，將槍砲主要組成零件之紅外線瞄準器1 組寄放在
    被告使用之4308-HK 號車內，因認被告另涉犯毒品危害防制
    條例第4 條第2 項販賣第二級毒品罪及槍砲彈藥刀械管制條
    例第13條第4 項未經許可持有槍砲主要組成零件罪（起訴書
    漏列槍砲彈藥刀械管制條例第13條第4 項未經許可持有槍砲
    主要組成零件罪之法條，但犯罪事實欄已論及）等語。(一)訊
    據被告於本院審理中矢口否認販賣第二級毒品之情，並辯稱
    ：乙○○的確有將扣案大麻交給伊，有要伊去賣，但伊並沒
    有拿去賣，也不敢賣等情，公訴人認被告涉犯此部分罪名，
    無非以扣案大麻及被告於警詢、偵查中之供述為據，惟被告
    於本院審理中已否認上情，且被告於警詢、偵查中均僅稱：
    大麻係乙○○所交付，並稱如果有人要買，以1 盎司4 千元
    之價錢賣出，但尚未賣出即為警查獲等語，而被告為警查獲
    時，扣案大麻係屬塊狀，並無分裝之行為，又無其他證據資
    料可認被告確實已將大麻販出予他人，此外，被告於警詢中
    雖稱乙○○交付大麻係要被告販賣之情，惟被告既尚未賣出
    ，又無其他佐證可認被告確實出於販賣之意思而收受上開大
    麻，縱使有第二級毒品大麻扣案可證，至多僅能證明被告有
    持有大麻之犯意及行為，難認確有公訴人所指販賣第二級毒
    品犯行，此部分既與公訴人所起訴而經本院論罪科刑之持有
    第二級毒品犯行（公訴人起訴販賣第二級毒品犯行已包括持
    有第二級毒品犯行）有實質上一罪關係，爰不另為無罪之諭
    知。(二)又公訴人所認被告寄藏槍砲彈藥主要組成零件之紅外
    線瞄準器1 組之情，惟內政部臺 (86) 內警字第8670683 號
    函所公告之公告槍砲、彈藥主要組成零件種類，其中有關於
    槍枝之主要組成零件，並無紅外線瞄準器1 類，且紅外線瞄
    準器僅係便利射擊時瞄準所用之物件，與槍枝擊發彈丸之主
    要功能無涉，顯非屬槍砲彈藥主要組成零件，公訴人就此部
    分提起公訴，並無依據，惟此部分與起訴之持有手槍、子彈
    罪等部分（原起訴持有其他具有殺傷力可發射子彈之槍枝罪
    業經公訴人更正起訴法條為持有手槍罪），具有想像競合之
    裁判上一罪關係，爰不另為無罪之諭知。
五、被告及辯護人另以被告智力偏低，識別能力不足，請求為被
    告進行精神鑑定，本院遂函請行政院衛生署桃園療養院為被
    告精神鑑定，該院函覆之精神鑑定報告略以：被告符合K 他
    命依賴之診斷，但涉案時之精神狀態，應未達精神耗弱之程
    度，就被告自述服役期間經診斷為智能障礙及重度躁鬱症，
    但被告於鑑定過程中，並未出現精神病理表現，被告亦無法
    清楚描述病徵，亦不符合躁鬱症之診斷，且被告總智商95，
    屬於中度智能，不符合智能障礙之診斷等情，有行政院衛生
    署桃園療養院95年6 月21日桃療醫字第0950003333號函暨精
    神鑑定報告書在卷可稽（本院卷第154 至156 頁），足認被
    告並未符合刑法第19條減輕責任能力之情形，附此敘明。
據上論斷，應依刑事訴訟法第299 條第1 項前段、第300 條，毒
品危害防制條例第4 條第6 項、第3 項、第11條第2 項、第4 項
、第18條第1 項前段、第19條第1 項前段，槍砲彈藥刀械管制條
例第7 條第4 項、第12條第4 項、第18條第4 項，95年7 月1 日
修正施行後刑法第11條前段、第2 條第1 項前段、刑法第55條、
修正前刑法第28條、第56條、第51條第5 款、第26條前段、第42
條第2 項、第38條第1 項第1 款、第2 款，修正前罰金罰鍰提高
標準條例第2條，判決如主文。
本案經檢察官徐文豪到庭執行職務。
中    華    民    國    95    年    10    月    31    日
                  臺灣桃園地方法院刑事第四庭
                      審判長法  官    黃斯偉
                            法  官    張淑華
                            法  官    蘇昭蓉
以上正本證明與原本無異。
如不服本判決，應於送達後10日內，向本院提出上訴狀。
                            書記官    韓若玉
中    華    民    國    95    年    10    月    31    日


司法院資訊處製作；財團法人民間司法改革基金會備份。
